【裁判字號】    98,簡上,27
【裁判日期】    980409
【裁判案由】    過失傷害
【裁判全文】
臺灣新竹地方法院刑事判決              98年度簡上字第27號
上  訴  人  臺灣新竹地方法院檢察署檢察官
上  訴  人
即  被  告  乙○○
上列上訴人因被告過失傷害案件，不服本院竹東簡易庭中華民國
97 年12 月2 日97年度竹東交簡字第211 號刑事簡易判決（聲請
簡易判決處刑案號：97年度偵字第4756號），提起上訴，本院管
轄之第二審合議庭判決如下：
    主  文
原判決撤銷。
乙○○因過失傷害人，處拘役肆拾日，如易科罰金，以新臺幣壹
仟元折算壹日。
    事  實
一、乙○○於民國96年11月21日下午3 時57分許，駕駛車牌號碼
    3177-KA 號自小客車，搭載友人王堅磊，沿原為雙向4 車道
    ，中心為分隔島，因由竹東往新竹（即由東往西）方向車道
    路面正在施工而封閉，另在由新竹往竹東（即由西往東）方
    向車道之內、外車道間擺設交通錐，將由新竹往竹東方向內
    側車道暫時改為由竹東往新竹方向臨時車道，保留由西往東
    方向外側車道為由新竹往竹東方向車道之新竹縣竹東鎮○○
    路○ 段7 號前，其本應注意交通錐係用以分隔交通，不得任
    意駛入，而依當時天候晴、日間自然光線、路面乾燥、無缺
    陷、無障疑物、視距良好，依被告智識能力，並無不能注意
    之情事，竟疏未注意，適甲○○騎乘車牌號碼MJI-559 號重
    型機車，沿同路段、同向後方行駛，亦疏未注意車前狀況及
    復未與前車保持隨時可以煞停之距離及採取必要之安全措施
    ，因乙○○所駕駛之自小客車逕行穿越交通錐左轉至由竹東
    往新竹方向臨時車道，其自小客車左後車門乃與甲○○所騎
    乘之上開重型機車車頭發生撞擊，致甲○○人車倒地，受有
    右手掌挫傷併擦傷、右膝扭傷等傷害。乙○○肇事後隨即報
    警，並在場等候，於未有偵查職權之公務員發覺犯罪前，主
    動向到場處理之員警羅俊傑表明其係肇事人，並願接受裁判
    。
二、案經甲○○訴由新竹縣政府警察局竹東分局報請臺灣新竹地
    方法院檢察署檢察官偵查後聲請簡易判決處刑。
    理  由
壹、證據能力部分：
    按被告以外之人於審判外之言詞或書面陳述，除法律有規定
    者外，不得作為證據；又被告以外之人於審判外之陳述，雖
    不符合同法第159 條之1 至第159 條之4 之規定，但經當事
    人於審判程序同意作為證據，法院審酌該言詞陳述或書面陳
    述作成時之情況，認為適當者，亦得為證據。當事人、代理
    人或辯護人於法院調查證據時，知有第159 條第1 項不得為
    證據之情形，而未於言詞辯論終結前聲明異議者，視為有前
    項之同意，刑事訴訟法第159 條第1 項及第159 條之5 分別
    定有明文。查本判決下列所引用之各該被告以外之人於審判
    外之陳述（含書面陳述，如自首情形紀錄表），雖屬傳聞證
    據，惟當事人迄至言詞辯論終結前均未就證據能力之有無聲
    明異議，本院審酌此等證據資料製作時之情況，尚無違法不
    當及證明力明顯過低之瑕疵，亦認為以之作為證據應屬適當
    ，故揆諸前開規定，爰逕依刑事訴訟法第159 條之5 規定，
    認前揭證據資料均例外有證據能力，合先敘明。
貳、實體部分：
一、訊據被告乙○○雖不否認在前開時、地與告訴人甲○○發生
    交通事故，惟否認就該車禍事實的發生有何過失，辯稱：安
    全島缺口是可以左轉的，以當時車道來看，告訴人所騎乘之
    機車，不可能在我左後方，告訴人車輛當時應是逆向騎乘在
    由竹東往新竹方向臨時車道上撞到我所駕駛自小客車的左後
    車門云云。惟查：
  (一)被告於前揭時、地，駕駛上開自小客車，與告訴人所騎乘之
    上開機車發生碰撞，致告訴人受有傷害等情，業經被告自承
    ，且據告訴人甲○○於本院審理時以證人身分證述屬實，並
    有道路交通事故調查報告表(一)、(二)、道路交通事故現場圖、
    行政院衛生署新竹醫院診斷證明書、詹台杰中醫診所診斷證
    明書各1 份暨照片6 幀在卷可稽，堪認屬實。
  (二)按交通錐，用以輔助拒馬阻擋或分隔交通，道路交通標誌標
    線號誌設置第141 條第1 項前段定有明文，此為一般智慮成
    熟之人所週知，且應注意並確實遵守之事項，本件被告既考
    領有駕駛執照，自應確實遵守之，而依當時天候晴、日間自
    然光線、路面乾燥、無缺陷、無障疑物、視距良好，依被告
    智識能力，並無不能注意之情事，竟疏於注意，穿越交通錐
    ，造成告訴人所騎乘之機車撞上被告駕駛之自小客車，致告
    訴人受傷，則被告確未盡其應注意之義務，應負過失罪責甚
    明。
  (三)告訴人甲○○於本件事故後於96年11月21日至行政院衛生署
    新竹醫院、詹台杰中醫診所診斷受有右手掌挫傷併擦傷、右
    膝扭傷之傷害，此有行政院衛生署新竹醫院診斷證明書、詹
    台杰中醫診所診斷證明書各1 份在卷可證（見偵查卷第19頁
    、第37頁），堪認告訴人甲○○此部分傷害確與被告乙○○
    前開駕駛之過失行為有相當因果關係。
  (四)按汽車行駛時，駕駛人應注意車前狀況，並隨時採取必要之
    安全措施，且在同一車道行駛時，後車與前車之間應保持隨
    時可以煞停之距離，道路交通安全規則第94條第1 項、第3
    項分別定有明文。參諸上開卷附道路交通事故現場圖所示及
    由車禍現場、車損照片以觀，可知當時之事故狀況為告訴人
    機車之車頭撞及被告自小客車左後車門，如告訴人依上開規
    定注意車前狀況並與前車之間應保持隨時可以煞停之距離，
    案發當時告訴人將可避免本件事故之發生，足認告訴人於事
    故發生前有未注意車前狀況，並隨時採取必要之安全措施之
    過失，但告訴人之過失並不能解免被告之過失，併此敘明。
  (五)另台灣省竹苗區車輛行車事故鑑定委員會雖認定「乙○○駕
    始自小客車行經單向封閉左轉時未注意左側直行車輛與甲○
    ○駕駛重機車行經單向封閉路段未保持安全距離且未充分注
    意前車動向同為肇事因素」，然被告與告訴人發生車禍當時
    該路段原係雙向4 車道，中心為分隔島，因由竹東往新竹（
    即由東往西）方向車道路面正在施工而封閉，另在由新竹往
    竹東（即由西往東）方向車道之內、外車道間擺設交通錐，
    將由新竹往竹東方向內側車道暫時改為由竹東往新竹方向臨
    時車道，保留由西往東方向外側車道為由新竹往竹東方向車
    道，則當時由竹東往新竹方向內、外側車道間擺有交通錐，
    依道路交通標誌標線號誌設置第141 條第1 項前段規定，交
    通錐既係用以分隔交通，不得任意駛入，台灣省竹苗區車輛
    行車事故鑑定委員會認定之事實既有上述瑕疵，自難採信。
  (六)末以，被告肇事後，處理車禍警員羅俊傑據報到場，詢問何
    人為肇事車輛之駕駛人，被告在該警員尚未得知何人為肇事
    車輛之駕駛人前，即向該警員報告己為肇事車輛之駕駛人，
    而接受裁判，此有新竹縣政府警察局道路交通事故肇事人自
    首情形紀錄表在卷可按（見偵查卷第22頁），是被告符合自
    首要件，並此敘明。
  (七)綜上，被告所辯不足採信，本件事證明確，被告犯行堪予認
    定，應依法論科。
二、核被告所為係犯刑法第284 條第1 項前段之過失傷害罪，又
    被告合於自首要件，爰依刑法第62條前段之規定減輕其刑。
    原審以本件犯罪事證明確對被告論罪科刑，固非無見。惟查
    ：(1)被告係疏未注意交通錐係用以分隔交通，不得任意駛入
    ，原審誤認為被告疏未注意左轉彎時，應在距離上開中央分
    隔島缺口30公尺前顯示方向燈或手勢，並應注意看清左側有
    無來往車輛後再行左轉之過失，容有誤會；(2)被告雖於有期
    徒刑執行完畢後，5 年以內犯本件有期徒刑以上之罪，惟被
    告所犯本案係「過失」傷害罪，非「故意」犯，不符合刑法
    第47條第1 項累犯之規定，原審竟論以累犯，顯有違誤；(3)
    被告於上訴後，在本院審理中，已與告訴人甲○○調解成立
    ，原審未及審酌及此，亦非妥適。則檢察官提起上訴指摘原
    判決論以累犯不當，即有理由；至被告上訴意旨仍否認過失
    ，執此指摘原判決不當，為無理由；是原判決即屬無可維持
    ，自應由本院將原判決撤銷。爰審酌被告品行、為圖一時之
    便恣意違規左轉，因而肇致本件車禍事故發生之過失情節，
    告訴人於本件車禍亦有疏失，告訴人所受傷勢情形，於本院
    審理中已與告訴人調解成立，此有調解筆錄在卷可按（見本
    院卷第42頁至第42頁背面），其於本院審理時否認犯行之態
    度等一切情狀，量處如主文所示之刑，並諭知易科罰金之折
    算標準。
據上論斷，應依刑事訴訟法第455 條之1 第1 項、第3 項、第36
9 條第1 項前段，刑法第284 條第1 項前段、第62條前段、第41
條第1 項前段，刑法施行法第1 條之1 第1 項、第2 項前段，判
決如主文。
本案經檢察官洪裕翔到庭執行職務。
中    華    民    國    98    年    4    月     9     日
                  刑事第四庭  審判長法  官  黃美文
                                    法  官  邱玉汝
                                    法  官  朱美璘
本判決不得上訴
以上正本證明與原本無異。
中    華    民    國    98    年    4     月    9     日
                                    書記官  楊嘉惠
附錄本案論罪科刑法條：
中華民國刑法第284條
因過失傷害人者，處 6 月以下有期徒刑、拘役或 5 百元以下罰
金，致重傷者，處1 年以下有期徒刑、拘役或5 百元以下罰金。
從事業務之人，因業務上之過失傷害人者，處 1 年以下有期徒刑
、拘役或1 千元以下罰金，致重傷者，處 3 年以下有期徒刑、
拘役或2 千元以下罰金。


司法院資訊處製作；財團法人民間司法改革基金會備份。
